臺灣新竹地方法院刑事判決
110年度易字第324號
公  訴  人  臺灣新竹地方檢察署檢察官
被      告  林靖  


選任辯護人  陳尚敏律師
上列被告因恐嚇等案件，經檢察官提起公訴(109年度偵字第7455
號 )，本院判決如下：
    主    文
林靖犯恐嚇危害安全罪，處拘役伍拾伍日，如易科罰金，以新臺
幣壹仟元折算壹日。　　
其餘被訴部分無罪。 　　
　　犯罪事實
林靖基於恐嚇危害安全之犯意，於民國108年1月9日10時19分許
，在新竹市○○區○○路0段000巷000弄000號張鳳琴住所前，向張鳳
琴及其配偶彭裕祥恫稱：「我派小鬼24小時站在這裡，你到時候
就不要出來」等語，以此加害自由之事恐嚇張鳳琴、彭裕祥，使
張鳳琴、彭裕祥心生畏懼，致生危害於安全。　　
    理    由
壹、有罪部分
甲、程序方面　　
一、按被告以外之人於審判外之陳述，經當事人於審判程序同意
    作為證據，法院審酌該言詞陳述或書面陳述作成時之情況，
    認為適當者，得為證據。當事人、代理人或辯護人於法院調
    查證據時，知有刑事訴訟法第159條第1項不得為證據之情形
    ，而未於言詞辯論終結前聲明異議者，視為有前項之同意。
    刑事訴訟法第159條之5第1項、第2項分別定有明文。經查，
    本判決所引用以下被告以外之人於審判外之陳述，迄本案言
    詞辯論終結前，公訴人、被告林靖及辯護人均未表示異議，
    本院審酌上開證據作成時，並無違法或不當之情況，又均無
    證明力明顯過低之情形，因認上開證據方法均適當得為證據
    ，依上揭規定，應均有證據能力。
二、第按，本判決所引用其餘所依憑判斷之非供述證據，亦無證
    據證明係違反法定程序所取得，或其他不得作為證據之情形
    ，且與本案待證事實間復具有相當關聯性，依刑事訴訟法第
    158條之4規定之反面解釋，亦均有證據能力。　　 　
乙、實體方面
一、認定犯罪事實所憑之證據及認定之理由： 　　
　　訊據被告林靖固不否認在上揭時、地有向告訴人張鳳琴、證
    人彭裕祥稱「我派小鬼24小時站在這裡，你到時候就不要出
    來」等語，惟矢口否認有何恐嚇危害安全犯行，並辯稱：我
    的車子壞在兩家中間，過熱在發燙，不能馬上移走，證人彭
    裕祥威脅我說要把車子撞掉，我才說這句話，我要表達的意
    思是小鬼要來保護我的車，小鬼就是比我年紀小的人，我是
    要叫人來顧我的車，我沒有恐嚇的意思云云，惟查：
　㈠被告於民國108年1月9日10時19分許，在新竹市○○區○○路0段0
    00巷000弄000號告訴人張鳳琴住所前，向告訴人張鳳琴及其
    配偶即證人彭裕祥稱：「我派小鬼24小時站在這裡，你到時
    候就不要出來」等語之事實，為被告所不爭執，核與證人即
    告訴人張鳳琴於警詢時、偵查中及本院審理時所述、證人彭
    裕祥於本院審理時所述均相符，並有臺灣新竹地方檢察署勘
    驗筆錄1份（見偵7455卷第136頁反面）在卷可憑，此部分之
    事實，自足堪認定。
　㈡被告雖以前詞置辯，然按刑法第305條之恐嚇危害安全罪，所
    稱以加害生命、身體、自由、名譽、財產之事，恐嚇他人者
    ，係指以使人生畏怖心為目的，而通知將加惡害之旨於被害
    人而言。又刑法第305條之罪所謂「致生危害於安全」，不
    以發生客觀上之危害為要件，僅須使受通知者心生畏懼而有
    不安全之感覺為已足，故該條所謂之危害，不以「確定危害
    」為限，即「不確定之危害」而使受通知者有不安全之感覺
    亦應構成該條之罪，而某言語或舉動是否足以使他人生畏怖
    心，應依社會一般觀念衡量之。本件被告及告訴人張鳳琴、
    證人彭裕祥於案發時為鄰居關係，業據其等陳述在卷，因鄰
    里關係發生激烈糾紛，以當時雙方對話之氛圍及前後脈絡觀
    之，被告所為「我派小鬼24小時站在這裡，你到時候就不要
    出來」等語，依社會一般觀念及一般有理解事理能力之人所
    明瞭之意涵，係表達欲加害他人自由出入住所之意，應甚明
    瞭。且證人即告訴人張鳳琴於本院審理時證稱：我當時因為
    害怕才報警等語(見本院卷第197頁)，證人彭裕祥於本院審
    理時證稱：被告說這句話我當然會害怕，我跟我太太說要報
    警，我太太就撥電話等語(見本院卷第211頁至第212頁)，核
    與被告於警詢時供稱：對方有報案，派出所有派人來等語(
    見偵7455卷第11頁反面)一致，亦與上開臺灣新竹地方檢察
    署勘驗筆錄載有「告訴人之配偶稱叫警察來啦」、「告訴人
    隨即打電話」等情相符，堪可採信；且被告於本院審理時亦
    供稱：「(審判長問：對他人說「我派小鬼24小時站在這裡
    ，你到時候就不要出來」，你覺得不會讓人家有害怕的意思
    嗎？)可能有人會認為有害怕的意思，要看當下情況」等語(
    見本院卷第222頁)，是告訴人張鳳琴、證人彭裕祥於被告為
    上開言語時確實心生畏懼，應可認定。又被告雖一再辯稱其
    係為了保護其車輛始為上開言語云云，然被告如係為了表達
    保護其車輛不被破壞之意，其表示「我派小鬼24小時站在這
    裡」等語即可達其目的，何須多言「你到時候就不要出來」
    等語，足認被告係基於恐嚇之犯意，以上揭加害自由之內容
    ，使告訴人張鳳琴、證人彭裕祥生畏懼之心，致生危害於安
    全，至為明確。
　㈢辯護意旨固又以被告所提出於案發現場所拍攝之影片，主張
    未見有告訴人張鳳琴、證人彭裕祥恐懼之情。然恐嚇危害安
    全之被害人心生畏懼乃內心狀態，並無顯露於外之必要，辯
    護人以上開事證主張告訴人張鳳琴、證人彭裕祥並無心生畏
    懼，難認有據；另辯護意旨又主張告訴人於109年6月2日始
    提出告訴，殊難想像有任何畏怖之情狀等語，然告訴人於案
    發時已當場採取報警之動作，業如前述，其於本院審理時亦
    已說明只是因為鄰居關係先忍耐，並非不害怕等語(見本院
    卷第202頁)，是辯護人上開主張，亦乏其據。　
　㈣綜上所述，被告上開所辯，無非犯後卸責之詞，無足憑採。
    本件事證明確，被告恐嚇危害安全犯行堪以認定，自應依法
    論科。　
二、論罪科刑之理由：
  ㈠被告林靖行為後，刑法第305條之罰金刑部分，固於108年12
    月25日修正公布，並自同年月27日生效施行，然修正前該條
    文之罰金數額本應依刑法施行法第1條之1第2項前段規定提
    高為30倍，本次修法僅係將上開條文之罰金數額調整換算後
    予以明定，故修正前後之罰金刑度實質上相同，非屬法律有
    變更，並無新舊法比較適用之問題，爰逕行適用修正後之規
    定。
　㈡是核被告所為，係犯刑法第305條之恐嚇危害安全罪。
　㈢被告以一行為同時對告訴人張鳳琴、證人彭裕祥犯恐嚇危害
    安全罪，係一行為觸犯數罪名，為同種想像競合犯，應依刑
    法第55條之規定，從一重仍依恐嚇危害安全罪處斷。
　㈣爰以行為人之責任為基礎，審酌被告不思理性處理糾紛，使
    人心生畏懼，行為殊值非難；並考量本件犯罪所生危害程度
    ，兼衡被告素行、犯罪之手段、自述大學就讀中之教育程度
    及一般之經濟狀況（見本院卷第224頁）等一切情狀，量處
    如主文所示之刑，並諭知易科罰金之折算標準。　
貳、無罪部分
一、公訴意旨另以：被告林靖基於侵入住居之接續犯意，先於10
    9年5月17日20時4分許，無故駕駛車牌號碼000-0000號自用
    小客車至告訴人張鳳琴住所之私人車道；再於109年5月18日
    10時10分許，無故步行至告訴人張鳳琴住所之私人車道；又
    於109年5月18日10時12分許無故駕駛車牌號碼000-0000號自
    用小客車至告訴人張鳳琴住所之私人車道。因認被告涉犯刑
    法第306條第1項無故侵入他人住宅附連圍繞之土地罪嫌等語
    。　　
二、按犯罪事實應依證據認定之，無證據不得認定犯罪事實。又
    不能證明被告犯罪者，應諭知無罪之判決。刑事訴訟法第15
    4條第2項、第301條第1項分別定有明文。而事實之認定，應
    憑證據，如未能發現相當證據，或證據不足以證明，自不能
    以推測或擬制之方法，以為裁判基礎。再認定不利於被告之
    事實，須依積極證據，苟積極證據不足為不利於被告事實之
    認定時，即應為有利於被告之認定，更不必有何有利之證據
    。而認定犯罪事實所憑之證據，雖不以直接證據為限，間接
    證據亦包括在內；然而無論直接或間接證據，其為訴訟上之
    證明，須於通常一般之人均不致有所懷疑，而得確信其為真
    實之程度者，始得據為有罪之認定，倘其證明尚未達到此一
    程度，而有合理之懷疑存在，致無從為有罪之確信時，即應
    為無罪之判決。另刑事訴訟法第161條第1項規定，檢察官就
    被告犯罪事實，應負舉證責任，並指出證明之方法。因此，
    檢察官對於起訴之犯罪事實，應負提出證據及說服之實質舉
    證責任。倘其所提出之證據，不足為被告有罪之積極證明，
    或其指出證明之方法，無從說服法院以形成被告有罪之心證
    ，基於無罪推定之原則，自應為被告無罪之諭知。　　
三、公訴意旨認被告涉犯上開無故侵入他人住宅附連圍繞之土地
    罪嫌，無非係以：㈠被告於警詢時及偵查中之供述；㈡證人即
    告訴人張鳳琴於警詢時及偵查中之陳述；㈢新竹市警察局第
    三分局偵查報告1份；㈣告訴人提供之譯文、照片、新竹市地
    籍圖及監視器錄影畫面擷圖各1份；㈤臺灣新竹地方檢察署勘
    驗筆錄1份等為其主要論據。
四、訊據被告堅決否認有何上開無故侵入他人住宅附連圍繞之土
    地犯行，並辯稱：當時我的房子漏水，我的孩子也受傷，我
    要看漏水的牆壁順便去找告訴人，並不是無故，而且我沒有
    侵入告訴人家裡面，不構成侵入住宅，我認為他們說的私人
    車道應該是馬路的一部分等語。辯護人則為被告辯護稱：本
    件私人車道並不是刑法第306條所指之附連圍繞之土地，被
    告所為並不構成侵入住宅之刑責等語。經查：
　㈠按刑法第306條第1項之侵入住居罪係保障個人居住安全，自
    以客觀上因行為人之侵入行為已危害個人居住安全為要件。
    又該罪之構成要件，係無故侵入「他人住宅、建築物或附連
    圍繞之土地或船艦」等處所，始能該當。所謂住宅固指供人
    起居飲食等日常生活所使用之房宅；建築物則指有牆壁門窗
    頂立附著土地可避風雨，供起居休息之工作物；附連圍繞的
    土地，係指附連或圍繞他人住宅或建築物的土地，例如住宅
    或建築物的庭院，或花園、停車場等；惟以設有牆垣、籬笆
    或壕溝、鐵絲網等以資隔離的附連或圍繞住宅或建築物的土
    地為限，若無此設備，則雖附連或圍繞住宅或建築物之地，
    仍不能成為本罪的行為地
　㈡證人即告訴人張鳳琴於本院審理時證稱：本件「私人車道」
    的後半段是我自己(門牌331號建物)的土地(407-105地號)，
    私人車道的前半段是我跟329號鄰居共有的土地(407-106地
    號)，從我們的建物出來會先到407-105地號土地，繼續往外
    走，才會走到407-106地號土地，最後出去才是社區巷道，
    路上行人行走時，可以毫無障礙的從巷道走到我家門口等語
    (見本院卷第206頁至第209頁)，核與卷內照片、監視器錄影
    畫面擷圖及地籍圖相符，堪可採信。是以，本件公訴意旨所
    稱「私人車道」，與社區巷道物理上並無任何圍障設施，自
    難認該「私人車道」該當刑法第306條所稱之「附連圍繞之
    土地」，而為該罪規範之行為客體。刑法第306條無故侵入
    他人附連圍繞土地罪之立法目的，既是為保障住居安全，是
    基於法律明確性原則，成為本罪保護對象之附連圍繞土地，
    自以設有牆垣、籬笆或壕溝、鐵絲網等而予隔離者為限。據
    此，被告縱有於公訴意旨所指時間進入該「私人車道」之事
    實，亦難認為已該當本罪之規定。
五、綜上所述，本件公訴意旨所指「私人車道」既非屬刑法第30
    6條第1項所規範之附連圍繞之土地，則公訴意旨所指事證，
    及其指出之證明方法，經本院逐一剖析，反覆參酌，仍不能
    使本院產生無合理懷疑而認定被告有罪之心證。依「罪證有
    疑、利於被告」之證據法則，即不得遽為不利於被告之認定
    。揆諸首揭說明，此部分因不能證明被告犯罪，自應諭知其
    無罪之判決。　　　
據上論斷，應依刑事訴訟法第299條第1項前段、第301條第1項，
判決如主文。
本案經檢察官劉晏如提起公訴，檢察官黃翊雯到庭執行職務。
中　　華　　民　　國　　111 　年　　11　　月　　11　　日
                  刑事第四庭    法　官  郭哲宏
以上正本證明與原本無異。
如不服本判決應於收受本判決後20日內向本院提出上訴書狀，上
訴書狀應敘述具體理由。上訴書狀未敘述上訴理由者，應於上訴
期間屆滿後20日內補提理由書狀於本院(均須按他造當事人之人
數附繕本 )「切勿逕送上級法院」。告訴人或被害人對於下級法
院之判決有不服者，亦得具備理由，請求檢察官上訴。
中　　華　　民　　國　　111 　年　　11　　月　　11　　日
                                書記官  戴筑芸
附錄本案論罪法條：
中華民國刑法第305條
以加害生命、身體、自由、名譽、財產之事恐嚇他人，致生危害
於安全者，處2年以下有期徒刑、拘役或9千元以下罰金。